【裁判字號】    95,上易,248
【裁判日期】    950627
【裁判案由】    恐嚇取財等
【裁判全文】
臺灣高等法院高雄分院刑事判決         95年度上易字第248號
上  訴  人  臺灣屏東地方法院檢察署檢察官
被      告  甲○○
                    號
上列上訴人因被告贓物案件，不服臺灣屏東地方法院94年度易字
第533 號中華民國95年1 月24日第一審判決（起訴案號：臺灣屏
東地方法院檢察署94年度偵字第1069號），提起上訴，本院判決
如下：
    主  文
原判決撤銷。
甲○○故買贓物，處有期徒刑肆月，如易科罰金，以參佰元折算
壹日。
    事  實
一、甲○○在屏東市○○○路○ 段331 巷21之2 號經營勇盛資源
    回收場，於民國94年1 月3 日下午2 時許，明知黃世昌與劉
    政德、乙○○所載運至勇盛資源回收場兜售之六角夾土抓斗
    ，鉛管及壓重的圓形鐵器等工具，係盜贓所得之物，竟仍基
    於買受贓物之故意，由甲○○以每斤新臺幣（下同）7 元、
    合計13萬餘元之代價購買前開贓物，並當場支付同額之現金
    予乙○○等3 人，乙○○等3 人取得前開贓款後，即於歸途
    中之車內，彼此朋分花用，嗣經警循線於94年1 月11日20時
    許，在屏東縣麟洛鄉○○村○○路和興巷13號黃世昌住處，
    執行搜索時扣得黃世昌尚未花用完畢之贓款1700元，而查知
    上情。
二、案經屏東縣警察局屏東分局移送台灣屏東地方法院檢察署檢
    察官偵查起訴。
    理  由
壹、程序部分：
    按被告以外之人於審判外之陳述，雖不符前4 條之規定，而
    經當事人於審判程序同意作為證據，法院審酌該言詞或書面
    陳述作成之情況，認為適當者，亦得為證據。當事人、代理
    人或辯護人於法院調查證據時，知有第159 條第1 項不得為
    證據之情形，而未於言詞辯論終結前聲明異議者，視為有前
    項之同意，刑事訴訟法第159 條之5 定有明文；本件證人黃
    世昌、乙○○、劉政德、謝佳治、呂國樑於警詢或偵查中所
    為之證述，雖係審判外之陳述，然檢察官及被告甲○○於本
    院準備程序及審理時，均不爭執其證據能力，依前開刑事訴
    訟法第159條之5 規定，均有證據能力。
貳、實體部分：
一、訊據被告甲○○矢口否認有何故買贓物之犯行，辯稱：我印
    象中沒有購買本件贓物，如果我真的有買，應該都有按照正
    常的程序購買，也不知道那是贓物，沒有故買贓物之意思云
    云。
二、惟查：
  (一)據證人即同案被告黃世昌於警詢時證稱：「我們雇請吊車司
    機謝佳治開吊車去載送六爪挖土工具、鐵管等物品，載去往
    屏東縣萬丹鄉方向資源回收場販賣，我分得1 萬3000元」等
    語（見第12216 號警卷第16頁）、於偵查中證稱：「賣東西
    是一個老老的女人（指向甲○○）來接洽的」「乙○○說的
    沒有錯，共分3 次載，在第3 次的時候是劉政德在路邊停車
    分了1 萬3000元給我，在賣的時候回收場他們都沒有抄資料
    ，也沒有看我們的證件，當時是甲○○和劉政德、乙○○兩
    人接洽的」等語（見偵字第1069號卷第34頁、第46至47頁）
    ；證人即同案被告劉政德於警詢時證稱：「是由黃世昌負責
    叫升峰吊車場的吊車去載送六爪挖土工具、鐵管等贓物，載
    去由屏東市往萬丹鄉方向一間勇盛資源回收場販賣」「我分
    得贓款新台幣3 萬5000元，黃世昌分得約新台幣1 萬多元，
    剩餘贓款全數由乙○○拿走」「我親眼看到當時是老闆娘甲
    ○○與乙○○接洽收購我們四人所竊得之贓物六爪挖土工具
    及鐵管等物品」等語（見第12216 號警卷第9 至12頁、第14
    頁），證人即同案被告乙○○於警詢時證稱：「94年1 月2
    日16時許，劉政德到我家找我，我們在屋外聊天，他見我家
    旁空地放置已久的夾土工具，就問我這些鐵具是誰的，我回
    稱不知道，放在這裡約半年了，劉政德就提議我們把該批夾
    土工具偷至回收場，我們就一起去找黃世昌…，以劉政德的
    身分證給回收場老闆娘登記，賣得新台幣13萬元，於回收場
    我給吊車司機5000元，在返途中我給黃世昌1 萬3000元，剩
    餘贓款則我與劉政德平分」「在回收場是與勇盛老闆娘接洽
    （甲○○），並指定吊下贓物地點」等語（見第12216 號警
    卷第5 至7 頁）、於偵查中證稱：「是被告與我們接洽的」
    「沒有（叫我們出示證件），有沒有問什麼要問劉政德才知
    道」等語（見偵字第1069號卷第41頁），均已證述有載送六
    爪挖土工具、鐵管等物品賣給被告甲○○，核與證人即吊車
    老闆兼司機謝佳治於偵查中所結稱：「甲○○有問我是不是
    那種贓物，我說我是被他們請的，應該不是，可是老板娘也
    沒有問這些人，也沒有看他們的證件，也沒有抄他們的資料
    ，吊車的錢是在第三趟的時候在回收場給我的」等語相符（
    見偵字第1069號卷第35頁），顯見被告確有收購六爪挖土工
    具、鐵管等物品。
  (二)又上開物品，係同案被告黃世昌、劉政德、乙○○所竊得之
    贓物，業據其3 人於原審供述明確，核與被害人呂國樑所指
    訴情節相符；證人即被害人呂國樑於警詢復證稱：「我於93
    年1 月11日晚上與警方及劉政德等人前往勇盛回收場查證指
    證贓物，當時回收場尚在營業，並讓我們進入察看，隔天之
    後我又自行前往，前後總共4 次」「回收場老闆娘（甲○○
    ）說謊，因為我所失竊之六爪夾土機工具等物品是為專業工
    具，失竊時是完整的，絕不是一般廢鐵，且需大型車輛才能
    搬運，我在該回收場察看詢問員工並出示夾土機照片時，員
    工均回稱：去問老闆娘。從員工的表情來觀察，我可確信該
    回收場確有收購我失竊贓物」等語（見第12216 號警卷第1
    至2頁） ，上開被害人呂國樑所失竊之六爪夾土機工具等物
    品既為專業工具，絕不是一般廢鐵，被告竟以每斤7 元之廢
    鐵價格向同案被告黃世昌、劉政德、乙○○買受，其有贓物
    之認識，已甚明確。
  (三)綜上所述，被告上開所辯，顯係事後卸責之詞，殊無足採，
    本件事證明確，被告之犯行堪以認定。
三、核被告甲○○所為，係犯刑法第349 條第2 項之故買贓物罪
    ，原審未為詳察，遽為被告甲○○無罪之諭知，尚有未合，
    公訴人上訴意旨，執此指摘原判決不當，為有理由，應由本
    院將原判決予以撤銷改判；審酌被告為貪圖小利而故買贓物
    ，其犯罪之動機及目的均不足取，事後又否認犯行等一切情
    狀，量處有期徒刑4 月，並諭知易科罰金之折算標準。
據上論結，應依刑事訴訟法第369 條第1 項前段、第364 條、第
299 條第1 項前段、刑法第349 條第2 項、第41條第1 項前段、
罰金罰鍰提高標準條例第1 條前段、第2條，判決如主文。
本案經檢察官沈紹嘉到庭執行職務。
中    華    民    國    95    年    6     月    27    日
                  刑事第七庭    審判長法  官  莊飛宗
                                      法  官  黃三友
                                      法  官  黃憲文
以上正本證明與原本無異。
不得上訴。
中    華    民    國    95    年    6     月    27    日
                                      書記官  施耀程
附錄本案論罪科刑法條全文︰
刑法第349 條第2 項：
搬運、寄藏、故買贓物或為牙保者，處5 年以下有期徒刑、拘役
或科或併科1,000元以下罰金。


司法院資訊處製作；財團法人民間司法改革基金會備份。
